【裁判字號】    97,上易,957
【裁判日期】    970708
【裁判案由】    侵占
【裁判全文】
臺灣高等法院刑事判決                 97年度上易字第957號
上  訴  人  臺灣桃園地方法院檢察署檢察官
被      告  甲○○
上列上訴人因被告侵占案件，不服臺灣桃園地方法院96年度易字
第13 46號，中華民國97年1月25日第一審判決（起訴案號：臺灣
桃園地方法院檢察署96年度偵字第19480 號），提起上訴，本院
判決如下：
    主  文
原判決撤銷。
甲○○意圖為自己不法之所有，而侵占自己持有他人之物，累犯
，處拘役伍拾日，如易科罰金，以銀元參佰元即新台幣玖佰元折
算壹日；減為拘役貳拾伍日，如易科罰金，以銀元參佰元即新台
幣玖佰元折算壹日。
    事  實
一、甲○○前因強盜案件，經台灣板橋地方法院判處有期徒刑 3
    年4 月確定，已於民國（下同）93年11月3 日執行完畢，詎
    仍未悔改，於94年12月7 日，以附條件買賣分期付款之方式
    ，向東元車業有限公司（下稱東元車業公司）購買車牌號碼
    CX6-518號重型機車，總價款為新臺幣（下同）5萬0,640 元
    ，明知在價金未付清之前，該機車仍為東元車業公司所有，
    僅得依約占有使用，不得任意遷移或為其他處分。詎於取得
    該機車之占有後，因無錢花用，竟意圖為自己不法之所有，
    將該機車侵占入己，並隨即於94年12月8 日，在臺北縣板橋
    市○○路○段43號1樓宏家當舖處，典當該機車，得款3 萬元
    ，得手後，供己作為支付醫藥費使用。復自95年1 月15日起
    ，即拒不繳納車款，嗣經東元車業公司追查後始知上情。
二、案經東元車業公司告訴由台灣台灣桃園地方法院檢察署檢察
    官偵查起訴。
    理  由
壹、程序方面
    被告以外之人於審判外之言詞或書面陳述，除法律有規定者
    外，不得作為證據。被告以外之人於偵查中向檢察官所為之
    陳述，除顯有不可信之情況者外，得為證據。公務員職務上
    製作之紀錄文書、證明文書，除顯有不可信之情況外，亦得
    為證據。又按被告以外之人於審判外之陳述，雖不符刑事訴
    訟法第159條之1至第159條之4之規定，而經當事人於審判程
    序同意作為證據，法院審酌該言詞陳述或書面陳述作成時之
    情況，認為適當者，亦得為證據；當事人、代理人或辯護人
    於法院調查證據時，知有刑事訴訟法第159條第1項不得為證
    據之情形，而未於言詞辯論終結前聲明異議者，視為有前項
    之同意，刑事訴訟法第159條之1、第159條之5第1項、第2項
    分別定有明文。經查，本院相關之供述或非供述證據，並無
    顯不可信之情況，檢察官、被告於準備程序中對本案之供述
    、非供述證據均表示無意見而同意作為證據（本院卷第19頁
    背面），本院審酌各該證據作成之狀況，亦認為適當，依前
    揭規定，本案相關之供述、非供述證據，均有證據能力。
貳、實體方面
一、訊據被告雖否認有不法意圖，惟查被告對於上開事實迭於偵
    查（台灣桃園地方法院檢察署96年度偵字第19480 號卷第11
    頁）、本院準備程序（本院卷第19頁背面）中坦承不諱，核
    與告訴人指訴情節（同上偵查卷第1、2頁、第11頁）相符，
    並有附條件買賣契約書、客戶資料表、典當存根聯、台北縣
    家宏當鋪之當鋪登記簿（流當物清冊）各乙份在卷（同上卷
    第3、15、17 頁）可考，足見被告上開自白與事實相符。次
    查，被告與告訴人成立附條件買賣契約後，明知上開機車在
    未繳清車款前，僅能以善良管理人之注意佔有使用，竟易持
    有為所有，以該車典當得款花用，並已移轉所有權予第三人
    ，其不法所有之意圖甚明，要之，被告所辯，尚不足取，其
    犯行至堪認定，應予依法論科。
二、新舊法比較
(一)、被告行為後，刑法部分條文業於94年1月7日修正，同年2月2
    日公布，並於95年7月1日施行，修正後即現行刑法第2條第1
    項規定：「行為後法律有變更者，適用行為時之法律，但行
    為後之法律有利於行為人者，適用最有利於行為人之法律。
    」上開規定乃與刑法第1 條罪刑法定主義契合，而貫徹法律
    禁止溯及既往原則，係規範行為後法律變更所生新舊法律比
    較適用之準據法，是刑法第2條本身雖經修正，但刑法第2條
    既屬適用法律之準據法，本身尚無比較新舊法之問題，應一
    律適用裁判時即修正後刑法第2 條規定以決定適用之刑罰法
    律，合先敘明。而有關新舊法之比較，應就罪刑有關之共犯
    、連續犯、牽連犯加重等暨其他法定加減原因（如身分加減
    ）與加減例等一切情形，綜其全部罪刑之結果而為比較（最
    高法院95年第8次刑事庭會議決議參照）。
(二)、關於罰金最低額部分：
    修正前刑法第33條第5款原規定：「罰金：（銀元）1元以上
    」，依現行法規所定貨幣單位折算新臺幣條例第2 條規定折
    算為新臺幣後，上開罰金刑之最低數額即為新臺幣3 元；而
    修正後刑法第33條第5款則規定：「罰金：新臺幣1,000元以
    上，以百元計算之」，即修正後之罰金刑最低數額，已提高
    為新臺幣1,000 元；比較新舊法之結果，應以修正前之規定
    ，較有利於被告。
(三)、刑法第47條累犯之規定已有變更（非單純文字之更改），累
    犯法律既有變更，自應依新刑法第2條第1項比較適用，倘其
    比較結果並無有利或不利之情形，即應依新刑法第2條第1項
    前段規定，適用行為時之法律，方為適法（最高法院96年度
    台上字第1037號、96年度台上字第3773號判決意旨參照）。
    被告行為後，刑法第47條累犯之規定業經修正，由原規定「
    受有期徒刑之執行完畢，或受無期徒刑或有期徒刑一部之執
    行而赦免後，五年以內再犯有期徒刑以上之罪者，為累犯，
    加重本刑至二分之一。」，修正為「受徒刑之執行完畢，或
    一部之執行而赦免後，五年以內故意再犯有期徒刑以上之罪
    者，為累犯，加重本刑至二分之一。」，並增訂第二項強制
    工作處分之累犯認定，經比較上述新舊法，修正後之規定，
    對被告並非較為有利。
    揆諸前揭最高法院及修正後刑法第2條第1項前段、後段規定
    之「從舊、從輕」原則，綜合被告全部罪刑之結果而為比較
    ，本案以修正前之刑法相關規定較有利於被告，自應適用修
    正前刑法相關規定論科。
三、核被告所為，應成立刑法第335條第1項之侵占罪，查被告有
    事實欄所載前科及執行完畢之情形，經其供明在卷，並有本
    院被告前科紀錄表在卷足稽，其於有期徒刑執行完畢後，五
    年內再犯本件有期徒刑以上之罪，為累犯，應依修正前刑法
    規定加重其刑二分之一。
四、原審未仔細勾稽，遽認被告所犯侵占罪不能證明，而為無罪
    之諭知，尚有未洽，檢察官執此為上訴意旨，指摘原判決不
    當，求予撤銷改判，即為有理由，自應由本院予以撤銷改判
    ，爰審酌被告素行不佳，犯罪所得不多，犯後態度尚佳等一
    切情狀，量處拘役伍拾日。又被告於行為時之刑法第41條第
    1 項前段規定：「犯最重本刑為5 年以下有期徒刑以下之刑
    之罪，而受6 個月以下有期徒刑或拘役之宣告，因身體、教
    育、職業、家庭之關係或其他正當事由，執行顯有困難者，
    得以1元以上3元以下折算1 日，易科罰金。」又被告行為時
    之易科罰金折算標準，修正前罰金罰鍰提高標準條例第2 條
    前段（現已刪除）規定，就其原定數額提高為100倍折算1日
    ，則本件被告行為時之易科罰金折算標準，應以銀元300 元
    折算1日，經折算為新臺幣後，應以新臺幣900 元折算為1日
    。惟被告行為後，新修正之刑法第41 條第1項前段則規定：
    「犯最重本刑為5年以下有期徒刑以下之刑之罪，而受6個月
    以下有期徒刑或拘役之宣告者，得以新臺幣1,000元、2,000
    元或3,000元折算1日，易科罰金。」，比較修正前後之易科
    罰金折算標準，以95年7月1日修正公佈施行前之規定，較有
    利於被告，自應適用修正前刑法第41條之規定，並諭知如易
    科罰金，以銀元三百元即新台幣九百元折算一日。另查被告
    所犯上開之罪犯罪時間，係在96年4 月24日以前，復無其他
    不合中華民國96年罪犯減刑條例所定不得減刑之情形，爰依
    同條例第2條第1 項第3款之規定，減其宣告刑二分之一，即
    減為拘役貳拾伍日，並諭知如易科罰金以銀元三百元即新台
    幣九百元折算一日之折算標準。
五、被告經合法傳喚，無正當理由不到庭，爰不待其陳述，逕行
    判決。
據上論斷，應依刑事訴訟法第369條第1項前段、第364條、第299
條第1項前段、第371條，刑法第2條第1項前段、刑法第335條第1
項，第47條，修正前刑法第41條第1項前段，刑法施行法第1條之
1，修正前罰金罰鍰提高標準條例第2條，現行法規所定貨幣單位
折算新臺幣條例第2條，中華民國96年罪犯減刑條例第2 條第1項
第3款、第7條，判決如主文。
本案經檢察官呂文忠到庭執行職務。
中    華    民    國    97    年    7     月    8     日
                  刑事第三庭  審判長法  官  蔡秀雄
                                    法  官  謝靜恒
                                    法  官  許文章
以上正本證明與原本無異。
不得上訴。
                                    書記官  蔡慧娟
中    華    民    國    97    年    7     月    8     日
附錄：本案論罪科刑法條全文
中華民國刑法第335條
（普通侵占罪）
意圖為自己或第三人不法之所有，而侵占自己持有他人之物者，
處5年以下有期徒刑、拘役或科或併科1千元以下罰金。
前項之未遂犯罰之。


司法院資訊處製作；財團法人民間司法改革基金會備份。
